最高法院刑事判決                              八十六年度台上字第三一九七號
    上訴人  台灣高等法院檢察署檢察官
    被  告  甲○○  男        .
右上訴人因被告違反著作權法案件，不服台灣高等法院中華民國八十五年六月十二日
第二審判決（八十五年度上訴字第一九六四號，起訴案號：台灣新竹地方法院檢察署
八十四年度偵字第五九六四號），提起上訴，本院判決如左：
    主  文
原判決撤銷，發回台灣高等法院。
    理  由
本件原判決認定：被告甲○○（起訴書誤載為王豐巽）筆名王聖，明知「慢性病為何
難治」一文，係屬他人有著作權之著作，竟意圖銷售，未經著作權人賴逢甲之授權或
同意，於民國八十一年二月至同年四、五月間，在臺北縣板橋市自強新村六之一號五
樓住處，編撰「第三醫學超長電磁波治療學健康法」一書時，擅自重製前開「慢性病
為何難治」全文於該書中第二十二頁至第二十五頁處，並於編撰完成後，將該書交由
不知情之「正義出版社」負責人呂榮泰在同年八月間出版，嗣於八十三年十一月間為
賴逢甲查知提出告訴等情。因而維持第一審論處被告擅自重製他人之著作罪刑之判決
，駁回檢察官及被告在第二審之上訴，固非無見。惟按著作權法上稱重製者，乃指以
印刷、複印、錄音、錄影、攝影、筆錄或其他方法有形之重複製作而言，著作權法第
三條第一項第五款規定甚明。本件依原判決前開確認之事實以觀，被告所編撰之「第
三醫學超長電磁波治療學健康法」一書，印刷出版時間，為八十一年八月；而印刷出
版，乃重製行為之一種，已如前述；則被告涉嫌侵害著作權之行為時間，應已跨越著
作權法於八十一年七月六日修正公布後，自應適用修正著作權法第九十一條第二項、
第九十八條處斷，始與刑法第二條第一項前段規定旨趣相符。乃原審對於第一審誤依
修正前著作權法第三十八條第一項論處被告罪刑之違法判決，竟不予糾正，而逕行駁
回檢察官及被告之上訴，其適用法則，自屬不當。又依卷證所示，「第三醫學超長電
磁波治療學健康法」一書之出版及再版日期，分別為八十二年八月及同年九月，告訴
人復具狀指陳被告於本件涉訟後，仍於各大書局銷售該書云云，此一攸關被告犯罪行
為終了時間及法律適用範圍之事項，實情如何﹖自有調查及說明之必要。原審疏未查
明，亦有未合。上訴意旨指摘原判決違法，為有理由，應認原判決有撤銷發回更審之
原因。
據上論結，應依刑事訴訟法第三百九十七條、第四百零一條，判決如主文。
中      華      民      國    八十六    年      五      月    二十九    日
                              最高法院刑事第六庭
                                  審判長法官  黃  劍  青
                                        法官  劉  敬  一
                                        法官  林  增  福
                                        法官  林  文  豐
                                        法官  邵  燕  玲
      右正本證明與原本無異
                                              書  記  官
中      華      民      國    八十六    年      六      月      十      日
                                                                        Ｅ
